最高法院民事判決　　　　　　　　　 109年度台上字第2070號
上　訴　人　林定翊

訴訟代理人　施懿哲律師
被 上訴 人　林功偉
上列當事人間請求拆屋還地等事件，上訴人對於中華民國108年4
月10日臺灣高等法院臺中分院第二審判決（107年度重上字第117
號），提起上訴，本院判決如下：
    主  文
上訴駁回。
第三審訴訟費用由上訴人負擔。
    理  由
一、被上訴人主張：伊係坐落臺灣省彰化縣○○鄉○○段○0000
    0000000000地號土地（下稱系爭土地）之共有人，應有部
    分均為3024/75600。惟上訴人無權占用原判決附圖編號A 至
    H2【即原判決附表（下稱附表）所示各編號】面積合計2,24
    0.55平方公尺土地，並設置如附表所示各編號之地上物（下
    稱系爭地上物），致伊自民國101年11月1日起至106 年10月
    31日止受有按該土地申報地價5%計算相當租金之損害新臺幣
    （下同）7301元，及自106年11月2日起每月受有137 元之損
    害，而上訴人則係無法律上原因受有此利益等情。爰依民法
    第767條第1項、第821條、第179條規定，求為命上訴人拆除
    系爭地上物，返還占用土地與伊及其他共有人，並給付7301
    元及自106年11月2日起加計法定遲延利息，暨自106年11月2
    日起至返還土地之日止，按月給付137 元之判決（未繫屬本
    院者，不予贅敘）。
二、上訴人則以：系爭土地於35年7 月31日登記為被上訴人之先
    祖林鴻題所有，被上訴人之祖父林得墻雖為林鴻題之次子，
    但其早於日治時期之大正12年間即已別居異財，依當時臺灣
    習慣，林得墻並無繼承林鴻題所遺財產之權利，是被上訴人
    無法依再轉繼承關係取得系爭土地應有部分，自非系爭土地
    所有權人。又林鴻題於00年00月00日死亡後，伊父林溫委請
    兄長林安代理於同年9 月23日向林鴻題之子林阿椿、林得堉
    及林得煌（下合稱林阿椿等3人）以8萬元購買系爭土地分割
    前即重測前彰化縣○○鄉○○○段○○○段○000○0地號土
    地（下稱重測前第000之0地號）應有部分3/4 ，時因林阿椿
    等3 人未成年而未辦理移轉登記。上訴人基於上開買賣契約
    而占有系爭土地，並於90年間在系爭土地上設置系爭地上物
    ，自非無權占有等語，資為抗辯。
三、原審審理結果，以：林鴻題於00年00月00日死亡，其子女有
    林阿椿（長男）、林得堉（三男）、林得煌（四男）、林得
    墻（次男）、林阿買（長女）、許林阿女（次女）、武林益
    治（三女）、王林霞（四女）、林滿（五女）；系爭土地均
    分割自重測前第000之0地號土地，而系爭土地前於35年7 月
    31日登記為林鴻題所有，現登記被上訴人之應有部分各為30
    24/75600。又上訴人現占有附表所示各編號面積合計2,240.
    55平方公尺之系爭土地，並於其上設置系爭地上物等情，為
    兩造所不爭。林鴻題既係於臺灣光復後死亡，其所遺財產，
    自應適用我國民法繼承編規定，被上訴人於91年11月29日與
    林鴻題之再轉繼承人於原法院另案成立訴訟上和解（即91年
    度上字第359 號和解筆錄）後，嗣於92年12月22日以繼承為
    原因，登記取得系爭土地應有部分，被上訴人自為系爭土地
    之共有人。上訴人所提土地共有權賣買契約證書（下稱系爭
    買賣契約書），被上訴人業已否認該私文書之形式真正；縱
    屬真正，該買賣契約書所載買受人為林安，出賣人則為林阿
    椿等3 人，並無林安係代理上訴人之父林溫買賣系爭土地之
    記載，依民法第103條第1項規定，難認系爭買賣契約書效力
    及於林溫。且系爭土地應由林鴻題之全體子女繼承而為公同
    共有，系爭買賣契約書記載之出賣人既僅為林阿椿等3 人，
    基於債權之相對性，上訴人自不得執系爭買賣契約書對林阿
    椿等3 人以外之繼承人為請求，上訴人對其他繼承人及再轉
    繼承人仍屬無權占有。是上訴人雖聲請囑託財團法人中華工
    商研究院鑑定系爭買賣契約書是否符合其上所載書寫年代即
    35年9 月23日、及其上關於「林得煌」印文是否與其所提出
    名義為「林得煌」51年12月13日印鑑證明書上之印文相符等
    項，核無必要。上訴人既無法證明其在系爭土地上設置系爭
    地上物有正當權源，被上訴人自得請求拆除。又上訴人無權
    占有上開土地，受有相當於租金之利益，被上訴人受有損害
    ，自得請求上訴人給付依其占用系爭土地之面積、期間及被
    上訴人之應有部分比例，按該土地各年度申報地價年息5%計
    算上訴人所受相當於租金之不當得利如附表所示。從而，被
    上訴人依民法第767條第1項、第821條、第179條規定，請求
    上訴人拆除系爭地上物，將占用土地返還與被上訴人及其他
    共有人全體，並給付7301元及自106年11月2日起加計之法定
    遲延利息，暨自106年11月2日起至返還土地之日止，按月給
    付137 元，洵屬正當，應予准許等詞，為其心證之理由。因
    而維持第一審所為上訴人敗訴之判決，駁回其上訴。
四、按繼承人資格之有無，應依繼承開始時應適用之法律定之（
    民法繼承編施行法第1 條參照），臺灣地區於34年10月25日
    結束日治時期，則自斯時以降發生繼承事實者，關於繼承人
    資格所生爭執，均應適用我國民法繼承編規定，要無復適用
    日治時期臺灣習慣之餘地。又繼承人有數人時，在分割遺產
    前，各繼承人對於遺產全部為公同共有，民法第1151條定有
    明文。公同共有人中之人，未得其他公同共有人之同意，出
    賣公同共有物一部或全部，對其他公同共有人不生效力。查
    系爭土地原為林鴻題所有，嗣林鴻題於臺灣光復後之00年00
    月00日死亡，其遺產繼承人自應依民法第1138條規定定之，
    被上訴人既為林鴻題之再轉繼承人，並於91年11月29日與林
    鴻題之其他再轉繼承人於原法院另案成立訴訟上和解，嗣於
    92年12月22日以繼承為原因，登記取得系爭土地應有部分等
    情，為原審所是認，自為系爭土地之共有人。又林鴻題死亡
    時，除林阿椿等3人外，尚有林得墻以次6人為其繼承人，系
    爭買賣契約書既記載，林安於35年9月23日向林阿椿等3人購
    買重測前第000之0地號土地應有部分3/4 ，縱認上訴人所提
    出系爭買賣契約書及其主張繼受系爭買賣契約書之權利義務
    為真，然系爭買賣契約書既未經全體公同共有人之同意而簽
    立，上訴人仍不得執此對林阿椿等3 人以外之被上訴人及其
    他共有人主張有權占有系爭土地之特定部分。原審因而為上
    訴人敗訴判決，自無違背法令可言。上訴論旨指摘原判決違
    背法令，復就原審取捨證據、認定事實之職權行使，指摘原
    判決不當，聲明廢棄，非有理由。
據上論結，本件上訴為無理由，依民事訴訟法第481條、第449條
第1項、第78條，判決如主文。
中    華    民    國   109    年    10    月    15    日
                      最高法院民事第七庭
                          審判長法官  袁  靜  文  
                                法官  滕  允  潔  
                                法官  林  金  吾  
                                法官  李  媛  媛  
                                法官  石  有  為  
本件正本證明與原本無異
                                      書  記  官  
中    華    民    國   109    年    10    月    23    日